最高法院刑事判決　　　　　　九十六年度台上字第四四四二號
上　訴　人　甲○○
上列上訴人因殺人未遂等罪案件，不服台灣高等法院台南分院中
華民國九十六年五月十五日第二審判決（九十六年度上訴字第四
六號，起訴案號：台灣台南地方法院檢察署九十五年度偵字第七
０三三、一０四七二號），提起上訴，本院判決如下：
    主  文
上訴駁回。
  　理　由
按刑事訴訟法第三百七十七條規定，上訴於第三審法院，非以判
決違背法令為理由，不得為之。是提起第三審上訴，應以原判決
違背法令為理由，係屬法定要件。如果上訴理由狀並未依據卷內
訴訟資料，具體指摘原判決不適用何種法則或如何適用不當，或
所指摘原判決違法情事，顯與法律規定得為第三審上訴理由之違
法情形，不相適合時，均應認其上訴為違背法律上之程式，予以
駁回。本件上訴人甲○○上訴意旨略稱：(一)本件公訴意旨指上訴
人未經許可而持有子彈，係違反槍砲彈藥刀械管制條例第十二條
第四項之罪，原審亦認上訴人成立上開罪名，但於主文中疏未論
處罪刑，已有已受請求之事項未予判決之違誤。(二)依台南市警察
局第六分局所函送之照片所示，現場僅有七處彈孔；但原判決認
定上訴人除對空射擊一槍外，尚對於林啟偉身體連續射擊七槍，
其認定事實顯與卷證資料不符，自有證據上理由矛盾之違誤。(三)
上訴人係自行帶槍投案，原審未依槍砲彈藥刀械管制條例第十八
條之規定予以減刑，而有判決不適用法則之違誤。(四)上訴人除對
空射擊一槍外，其餘各槍均係對林啟偉之車輛射擊，其中一槍並
彈跳至林啟偉後腰部，足見上訴人開槍，意在警告林啟偉，非具
殺害林啟偉之未必故意，原審以上訴人持槍射擊多發，以認定上
訴人有殺人之犯意，其採證自非適法云云。查原判決認定上訴人
明知具有殺傷力之制式手槍及子彈，非經許可，不得非法持有，
其於民國九十五年三月三十一日在其台南縣新市鄉永就村一三一
號故居附近草寮內，發現父親生前所遺留具殺傷力之美國ＢＥＲ
ＥＴＴＡ廠製９２ＦＳ型口徑九釐米制式半自動手槍一支（含彈
匣一個，槍枝管制編號：0000000000號，尚有紅外線
瞄準器一具）及制式子彈十顆（均經發射或試射用畢），竟未經
許可而持有之，並將之藏放在該故居草寮處。嗣其同居女友黃菊
美為林啟偉之前妻，因黃菊美使用林啟偉之汽車發生租稅與罰鍰
問題，致上訴人與林啟偉發生口角，雙方約定於九十五年四月十
八日晚間談判，上訴人即持先前藏放之上開槍彈，駕車前往台南
市○○路一一二九巷口林啟偉友人盧永展所經營之楚霸王檳榔攤
談判，途中因車輛拋錨，乃聯絡不知情之王世明前來搭載，適翁
揚洲駕駛七八七六─ＬＸ號自用小客車與王世明欲同往某釣蝦場
（王世明、翁揚洲被訴共同幫助殺人未遂，經判決無罪確定），
王世明便開車至台南市○○路某處搭載上訴人，於當晚八時五十
分許駛扺楚霸王檳榔攤對向車道路邊停車，上訴人即下車單獨持
槍至楚霸王檳榔攤隔壁巷內，見林啟偉與友人盧永展、黃志堅、
林延良四人在場，上訴人見對方人多，即取出手槍對準林啟偉，
盧永展見狀上前欲阻擋上訴人開槍，上訴人先對空擊發一槍，林
啟偉見狀，轉身跑出巷口，欲駕駛其七一０五─ＬＹ號自用小客
車離去，上訴人竟基於殺人之不確定故意，自後追趕，朝林啟偉
人身部位接續開槍射擊七槍，林啟偉於上車前先受有左後腰際部
位二公分之槍傷，另一槍自林啟偉右後車窗射入彈射至駕駛座上
林啟偉之右大腿成二公分之槍傷，迅即駕車逃至台南市立醫院急
救，倖免於難；上訴人行兇後，搭乘不知情之王世明之車輛逃離
，途中並將紅外線瞄準器一具丟棄，經警前往現場查證，得悉上
訴人開槍行兇，並在現場扣得彈殼五顆、彈頭碎片二片，另由林
啟偉身上取出彈頭二顆，上訴人始於九十五年四月二十一日下午
五時三十四分許向警方投案，並扣得上開手槍一支及制式子彈二
顆（子彈均經鑑驗試射），案經台南市警察局第六分局報請台灣
台南地方法院檢察署檢察官偵查起訴等情；係依憑上訴人坦承持
有槍、彈向林啟偉射擊八槍等情不諱，核與證人林啟偉於第一審
審理時證稱：上訴人於巷子裡招我過去，我到達現場，上訴人即
取出手槍拉滑套舉槍對著我，我見槍枝發出紅色光點，此時盧永
展想去抱上訴人阻止開槍，上訴人先對空鳴槍，我立即往車上跑
，之後聽到連續槍響，我坐進車內時，發現我左腰後方中了一槍
，這是上車前中槍的，接著見上訴人由右後車門對我開槍，並打
中我的右大腿，我即開車逃離現場等語。及證人盧永展、林延良
於偵查中證稱：在場見上訴人持槍對準林啟偉，其間盧永展曾上
前阻擋住上訴人開槍，上訴人即對空開槍，林啟偉迅即開車逃離
現場，之後聽到多聲槍響各等語相符，並有林啟偉診斷證明書、
病歷表、護理紀錄及病歷摘要、現場勘驗筆錄、蒐證照片二十五
張，案發現場相關人車位置圖、林啟偉之七一０五─ＬＹ號自用
小客車之彈著孔相片十五張、汽車之彈著點及彈孔射入射出口部
分相片五十二張，又有扣案之彈殼五顆、彈頭二顆、彈頭碎片二
片及內政部警政署刑事警察局之鑑定書等證據，資以證明上訴人
有未經許可持有制式手槍及殺人未遂之事實，因認第一審法院依
想像競合犯之規定，論處上訴人未經許可，持有制式手槍罪刑。
又殺人未遂罪刑，為無不合，予以維持，駁回上訴人在第二審之
上訴，已敘明其所憑之證據及認定之理由，並以上訴人所辯：其
只朝林啟偉之車輛開槍，以阻止林啟偉進入車內，未對林啟偉之
身體直接開槍，核無殺人之故意云云，如何不足採信，於理由中
詳加說明與指駁，從形式上觀察，並無違背法令之情形存在。按
證據之取捨，屬於事實審法院之職權，其取捨苟不違背經驗法則
或論理法則，即不容任意指為違法，本件原判決認定上訴人除對
空鳴槍示警外，另連續對林啟偉之座車射擊七槍，核與台南市警
察局第六分局所函送之照片所示，現場有七處彈孔之情相符；上
訴人同時持有槍、彈之犯行，為一行為觸犯數罪名之想像競合犯
，原審應從一重之未經許可持有制式手槍論罪科刑，於法尚無不
合。本件係於槍擊案發生後，警方至現場查證，並於九十五年四
月十八日向林啟偉查證時，警方已查明上訴人涉案，上訴人始於
九十五年四月二十一日下午五時三十四分攜槍向警方投案，此有
警卷足憑；上訴人雖自白犯罪，但並無該當其他減免其刑之要件
行為，是上訴人之上開投案行為尚與槍砲彈藥刀械管制條例第十
八條所定減免其刑之規定不符，原審未減免其刑，於法尚無違誤
。復說明槍枝具有強大殺傷力，對人體射擊，可導致死亡結果，
為上訴人所預見，乃上訴人於林啟偉跑進車內前先射中林啟偉之
右後腰部一槍，繼朝相距約十四點六公尺之林啟偉補開六槍，射
擊之高度為六十六公分至一百三十一公分之間，其中一百三十一
公分高度之子彈，係由右後車窗射入，彈至坐於該座位之林啟偉
右大腿，認上訴人有置林啟偉於死之犯意等語甚詳，核無所指違
背法令之情形存在。上訴意旨無非就原審採證認事職權之適法行
使，及原判決已說明之事項為任意指摘，核與法律規定得為第三
審上訴理由之違法情形，不相適合。其上訴為違背法律上之程式
，應予駁回。
據上論結，應依刑事訴訟法第三百九十五條前段，判決如主文。
中　　華　　民　　國　九十六　年　　八　　月   十六   日
                      最高法院刑事第四庭
                          審判長法官  莊　登　照
                                法官  黃　一　鑫
                                法官  林　秀　夫
                                法官  徐　昌　錦
                                法官  吳　昆　仁
      本件正本證明與原本無異
                                      書  記  官
中　　華　　民　　國　九十六　年　　八　　月  二十二  日
                                                H
